臺灣臺中地方法院刑事判決　　　　　　　　　　　　九十二年度易字第二八三號
　　公　訴　人　臺灣臺中地方法院檢察署檢察官
　　被　　　告　甲○○
右列被告因違反動產擔保交易法案件，經檢察官聲請以簡易判決處刑（九十二年度
偵字第七二一一號），本院沙鹿簡易庭（九十二年度沙簡字第五五○號）認不宜依簡
易判決處刑，改依通常程序審理，本院判決如左：
    主  文
甲○○共同動產擔保交易之債務人，意圖不法之利益，將標的物遷移，致生損害於債
權人，處拘役貳拾日，如易科罰金，以參佰元折算壹日。
    事  實
一、緣己○○因友人戊○○（未起訴）信用不佳，無法以貸款方式購車，遂由己○○
    請託甲○○出名購車，甲○○因失業欲透過戊○○之介紹找尋工作而應允，代為
    購買自用小客車一輛，以供戊○○使用，竟與戊○○基於共同犯意聯絡，於民國
    （下同）九十一年八月二十二日，由己○○陪同甲○○前往簽約，以動產擔保交
    易動產抵押貸款方式向劉菊蘭購買車牌號碼Ｗ七─七五二○號自用小客車（下簡
    稱系爭車輛）一輛，約定動產抵押之擔保債權總額為新臺幣（下同）二十四萬零
    四百零八元，為動產擔保交易之債務人，約定所貸款項分三十六期償還，自九十
    一年九月二十二日起至九十四年八月二十二日止，於每月二十二日繳納分期款項
    六千六百七十八元，並約定標的物存放地點為契約所載之甲○○住址即臺中縣沙
    鹿鎮○○路一００巷五號，在貸款未還清之前，甲○○不得將前開自用小客車任
    意遷移、出賣、出質、移轉或為其他處分，於同日由劉菊蘭將上開因與甲○○分
    期買賣關係所生之所有請求權，依應收帳款方式轉讓予裕融企業股份有限公司（
    以下簡稱裕融公司），且依動產擔保交易法規定將上開汽車向臺中區監理辦理動
    產抵押設定予裕融公司。詎料甲○○以其名義購得上揭汽車後，即交由戊○○使
    用，戊○○僅繳付二期分期款項，自九十一年十一月二十二日起即未再支付，共
    積欠本金十七萬二千五百四十七元，並將該部汽車遷移，不知去向，而未告知裕
    融公司，致該公司追索無著，受有損害。
二、案經裕融公司訴由臺灣臺中地方法院檢察署檢察官偵查起訴。
    理  由
一、訊據被告甲○○對於出名為戊○○向案外人劉菊蘭購買系爭車輛，與案外人劉菊
    蘭、告訴人裕融公司締結車輛動產抵押契約書、抵押設定登記申請書，而戊○○
    僅繳付二期款項，尚積欠裕融公司本金十七萬二千五百四十七元未償，而車輛早
    已交由共犯戊○○使用，現已不知去向等情不諱，惟矢口否認有何違反動產擔保
    交易法之犯行，辯稱：伊是遭己○○、戊○○所騙，當初是己○○要他簽，他就
    簽，他不知道是要購車，對於契約內容也不是很清楚，現在系爭車輛也不知道在
    何處云云。經查：
（一）被告甲○○身為動產擔保交易之債務人，締約時已與告訴人裕融公司約定將系
      爭車輛停放在其位於臺中縣沙鹿鎮○○路一００巷五號之住所，並應按月繳納
      六千六百七十八元分期款項，惟僅繳付二期款項，尚積欠裕融公司本金十七萬
      二千五百四十七元未償，現該系爭車輛遷移他處，下落不明等情，業經告訴人
      代理人丙○○、乙○○分別於警、偵訊及本院準備程序時指訴綦詳，復有債權
      讓與暨動產抵押契約書、動產擔保交易動產抵押設定登記申請書、裕融公司客
      戶對帳單明細（還款明細）、臺中淡溝郵局第八六一六號存證信函、裕融公司
      訪查記錄表、臺北市政府營利事業登記證、經濟部公司執照各一份、催收記錄
      歷史資料查詢五紙等件附卷可稽（見臺灣臺中地方法院檢察署九十二年度發查
      字第六七一號卷第七至二一頁），堪認被告甲○○之此部分之自白，核與事實
      相符，堪予採信。
（二）另被告固然辯稱：他不知道要買車子，是己○○要他簽，他就簽，簽名的那天
      他沒有看到車子，也沒有看到戊○○，他被己○○、戊○○騙了云云。惟查：
      被告甲○○於偵查及本院審理中供承：當初是己○○說戊○○要買車，但簽訂
      系爭車輛買賣契約後，他沒有看到車，也沒有看到人，他以為戊○○會按時繳
      款，故同意任由戊○○將車開走，另首二期車款是由戊○○繳付，他因此獲得
      五千元之報酬等情明確（見臺灣臺中地方法院檢察署九十二年度偵字第七二一
      一號偵查卷第二三、二四頁、本院卷第五八頁），互核與證人己○○證稱：是
      友人戊○○要買車，但因信用不好，故請他找人出名購車，他才找到被告甲○○，車子買了之後，即被戊○○開走等語相符（見前開偵查卷第二三頁），足
      見被告甲○○於簽約之前，已知悉是代戊○○出面購車，經他同意後，始為契
      約之簽訂，將系爭車輛任由戊○○使用，藉以圖得五千元不法利益，復衡之被
      告甲○○為國中畢業，已具智識基礎以明世事，且於訂定上開動產擔保交易契
      約之際，年已三十八歲，自承平時擔任水泥工，應有相當之社會經驗以資應對
      ，復經本院於準備程序中當庭請被告甲○○朗讀卷附之債權讓與暨動產抵押契
      約書條文內容，被告甲○○得以流暢表達，可稽被告甲○○對於文字之辨識能
      力並無障礙，而觀之上開契約第１條，即清楚載明「標的物：數量壹、車別小
      客車、廠牌福特六和、車型ＦＥＳＴＩＶＡ－２Ｎ、排氣量１３２３、式樣轎
      式、車身顏色銀、出廠年份１９９９、產地國產、牌照號碼Ｗ７－７５２０、
      引擎號碼Ｘ0000000Ｕ」等契約標的物之敘述，被告甲○○既供承簽訂
      上開契約，對於契約條款內容，自不可諉稱不知，被告甲○○事後辯稱不知買
      車之原委，顯屬卸詞，不足採信，其有違反動產擔保交易法之犯行，已可認定
      。
（三）如前所述，被告甲○○事先已與戊○○謀議，由被告甲○○出名以獲取五千元
      紅利，縱使其事後發覺戊○○未能依約償付分期款項，而感遭欺罔，核屬另事
      ，無礙於其違反動產擔保交易法之認定，本件事證業臻明確，被告甲○○犯行
      至堪認定。
二、核被告甲○○所為，係犯動產擔保交易法第三十八條之罪。被告甲○○與戊○○
    彼此間有犯意聯絡與行為分擔，為共同正犯。爰審酌被告甲○○與戊○○並非熟
    識，對於戊○○之狀況亦無所悉，僅因貪圖五千元之小利，即遽同意出名替戊○○購車，行止未免輕率，不僅須擔負對告訴人裕融公司高達十七萬二千五百四十
    七元之債務，亦造成告訴人裕融公司上開車款之難以追償，同時考量被告甲○○
    僅國中畢業，智識程度不高，犯罪之手段尚屬平和及犯後態度等一切情狀，量處
    如主文所示之刑，並諭知易科罰金之折算標準。
三、本件被告甲○○違反動產擔保交易法之犯行，事證已臻明瞭，被告甲○○另聲請
    傳訊證人丁○○出庭針對系爭車輛目前下落加以證言，本院認證人之證言與待證
    事實無重要關係，且是否證言均無疑於被告甲○○本件犯行之認定，是核無傳訊
    調查之必要，被告甲○○就此所為之聲請，應予駁回，附此敘明。
據上論斷，應依刑事訴訟法第四百五十二條、第二百九十九條第一項前段、第一百六
十三條之一第一項、第二項第二、三款，動產擔保交易法第三十八條，刑法第十一條
前段、第二十八條、第四十一條第一項前段，罰金罰鍰提高標準條例第一條前段、第
二條，判決如主文。
中      華      民      國     九十三     年     三     月    十六      日
                                 臺灣臺中地方法院刑事第十二庭
                                         審判長法  官  吳  進  發
                       法  官  莊  深  淵
                                               法  官  劉  兆  菊
右正本證明與原本無異。
如不服本判決，應於送達後十日內向本院提出上訴狀（須附繕本），上訴於臺灣高法
院台中分院。
                                               書記官
中      華      民      國     九十三     年     三     月    十六      日
附錄論罪科刑法條
動產擔保交易法第三十八條
動產擔保交易之債務人，意圖不法之利益，將標的物遷移、出賣、出質移轉、抵押或
為其他處分，致生損害於債權人者，處三年以下有期徒刑拘役或科或併科六千元以下
之罰金。
